---
title: 'Arbres et svm sur les données Pima'
output:
  html_document:
    df_print: paged
---
Nous allons traiter les données pima.
```{r, eval=FALSE}
require(MASS)
require(rpart)
require(rpart.plot)
require(caret)
require(e1071)
require(gbm)
require(randomForest)
data("Pima.te")
data("Pima.tr")
```

## Algorithme CART

- Construction avec la fonction rpart de la bibliothèque rpart

```{r,eval=FALSE}
model.cart <- rpart(type ~ .,data=Pima.tr)
rpart.plot(model.cart)
```


- Élagage


```{r,eval=FALSE}
printcp(model.cart)
cv.cart <- train(type~.,data=Pima.tr,method="rpart",
	metric="Accuracy",trControl=trainControl(method="repeatedcv",
		repeats=50,number=10),tuneGrid=data.frame(cp=seq(0.01,0.2,length=30)))
plot(cv.cart)
model.cart <- prune(model.cart,cp=as.numeric(cv.cart$best))
rpart.plot(model.cart)
```

- Prédiction

```{r,eval=FALSE}
pred.cart <- predict(model.cart,Pima.te,type="class")
mean(Pima.te$type!=pred.cart)
```

## Fôrets aléatoires 

- Construction avec la fonction randomForest de la bibliothèque randomForest

```{r, eval=FALSE}
model.rf <- randomForest(type~.,data=Pima.tr,ntree=500)
plot(model.rf)
varImpPlot(model.rf)
```

- Prédiction

```{r, eval=FALSE}
pred.rf <- predict(model.rf,Pima.te,type="class")
mean(Pima.te$type!=pred.rf)
```

## Boosting

```{r,eval=FALSE}
control <- trainControl(method="repeatedcv", number=10, repeats=3)
gbmGrid <-  expand.grid(interaction.depth = c(1, 2, 3, 4),
                        n.trees = (1:5)*50, 
                        shrinkage = seq(.0005, .05,.0005),
                        n.minobsinnode = 10)


modelGbm <- train(type~., data=Pima.tr, method="gbm", 
                  trControl=control, 
                  tuneGrid=gbmGrid,
                  verbose=FALSE)
plot(modelGbm)
print(modelGbm)
modelGbm.pred <- predict(modelGbm, newdata=Pima.te)
mean(modelGbm.pred!=Pima.te$type)
```


## SVM

- Construction avec la fonction svm de la bibliothéque e1071

```{r, eval=FALSE}
calibration <- tune.svm(type~.,data=Pima.tr,gamma=seq(0.001,1,by=0.01))
model.svm <- svm(type~.,data=Pima.tr,gamma=calibration$best.parameters)
```

- Prédiction

```{r, eval=FALSE}
pred.svm <- predict(model.svm,Pima.te)
mean(Pima.te$type!=pred.svm)
```

- Essayons de faire les choses avec caret
```{r,eval=FALSE}
control <- trainControl(method="repeatedcv", number=10, repeats=3)
modelSvm <- train(type~., data=Pima.tr, 
                  method="svmRadial", 
                  metric="Accuracy",
                  trControl=control,
                  tuneGrid=data.frame(sigma=seq(0.001,0.2,length=50),C=seq(0.1,2,length=50)))
plot(modelSvm)
print(modelSvm)
modelSvm.pred <- predict(modelSvm, newdata=Pima.te)
mean(modelSvm.pred!=Pima.te$type)
```

