---
title: 'Régression logistique : sélection de modèle par régularisation '
output:
  html_document:
    df_print: paged
---

## Jeu de données Golub 

- Lecture du jeu de données golub, pour cela il faut installer le package spikeslab

```{r, eval=FALSE}
rm(list=ls())
require(glmnet)
data(leukemia, package = "spikeslab") ## penser à installer le package
n <- nrow(leukemia)
train_rows <- sample(1:n, .66*n)
x.train <- as.matrix(leukemia[train_rows, -1])
y.train <- as.factor(leukemia[train_rows, 1])
x.test <-  as.matrix(leukemia[-train_rows, -1])
y.test <-  as.factor(leukemia[-train_rows, 1])
```




Le but dans ce notebook est de faire sélection de modèle par ridge, lasso et elasticnet 
et de comparer les modèle en terme d'erreur de classification sur le jeu de données test. 
Pour chaque type de pénalité, ridge, lasso et elasticnet, nous allons mettre en place 
une validation croisée à 5 folds. Nous pouvons nous inspirer du code que nous avons développé
dans le notebook de sélection de modèle par régularisation dans le jeu de données du cancer de la 
prostate en adaptant les paramètres 

- family = "binomial"
- type.measure="class"

de la fonction cv.glmnet. 

Ici l'erreur de prédiction est le taux de mauvais classement dans la prédiction du jeu de données test.


## Jeu de données nki

- Lecture du jeu de données nki et préparation de la partition train/test

```{r,eval=FALSE}
##L’objet (eset) nki est désormais disponible. 
##Il contient les profils de 337 patientes atteintes
##du cancer du sein. Chaque profil comprend les niveaux 
##d’expression de 24481 gênes. Commencer par extraire 
##des données de l’objet nki, supprimer les gênes avec
##valeurs manquantes, centrer les expressions des gênes autour de zéro


rm(list=ls())
#commandes pour installer le package
#source("http://www.bioconductor.org/biocLite.R")
#biocLite("breastCancerNKI")
require(breastCancerNKI)
data(nki)
X <- exprs(nki)
dim(X)
X <- X[-which(rowSums(is.na(X)) > 0),]
X <- apply(X, 1, function(X) X - mean(X))
Y <- pData(nki)[,8]

n <- nrow(X)
train_rows <- sample(1:n, .66*n)
x.train <- as.matrix(X[train_rows,])
y.train <- as.factor(Y[train_rows])
x.test <-  as.matrix(X[-train_rows,])
y.test <-  as.factor(Y[-train_rows])
```

- Sélectionner le meilleur modèle qui minimise le taux de mauvais classement dans le jeu de données test.
