---
title: 'Cancer de la prostate : sélection de variables  (stepwise)'
output: html_document
---


- Lecture des données 

```{r,eval=FALSE}
load("prostate.rda")
dim(prostate)
print(head(prostate), digits=2)
boxplot(prostate)
```


- Visualiser la corrélation entre les variables explicatives
```{r,eval=FALSE}
print(as.dist(var(prostate[prostate$train,1:8])),digits=1)
print(as.dist(cor(prostate[prostate$train,1:8])),digits=1)
```

- On normalise pour avoir des variances comparables

```{r,eval=FALSE}
prostate.train <- subset(prostate, train==TRUE, -train)
prostate.train[, 1:8] <- scale(prostate.train[, 1:8], FALSE, TRUE)
prostate.test <- subset(prostate, train==FALSE, -train)
prostate.test[, 1:8] <- scale(prostate.test[, 1:8], FALSE, TRUE)
```

- Modèle linéaire complet 

```{r,eval=FALSE}
model.full <- lm(lpsa~.,prostate.train)
summary(model.full)
```

- Erreur de prédiction 
```{r,eval=FALSE}
y.hat <- predict(model.full, newdata=prostate.test)
y.test <- prostate.test$lpsa
err.ols <- mean((y.test-y.hat)^2)
print(err.ols)
```

## Recherche exhaustive 
```{r,eval=FALSE}
require(leaps)
out <- regsubsets(lpsa ~ . , data=prostate.train, nbest=100, really.big=TRUE)
bss <- summary(out)
```

- Extraction des tailles des modèles et ajout du modèle sans covariables

```{r,eval=FALSE}
bss.size <- as.numeric(rownames(bss$which))
intercept <- lm(lpsa ~ 1, data=prostate)
bss.best.rss <- c(sum(resid(intercept)^2), tapply(bss$rss, bss.size, min))
plot(0:8, bss.best.rss, ylim=c(30, 135), type="b",
     xlab="subset size", ylab="RSS", col="red2" )
points(bss.size, bss$rss, pch=20, col="gray", cex=0.7)
```

- Cp de Mallows 
```{r,eval=FALSE}
bss.best.cp <- tapply(bss$cp, bss.size, min)
plot(1:8, bss.best.cp, type="b",xlab="subset size", ylab="Cp", col="red2" )
```

- $R^2$ ajusté
```{r,eval=FALSE}
bss.best.adjr2 <- tapply(bss$adjr2, bss.size, min)
plot(1:8, bss.best.adjr2, type="b",xlab="subset size", ylab="Adjusted R2", col="red2" )
```

- BIC 

```{r,eval=FALSE}
bss.best.bic <- tapply(bss$bic, bss.size, min)
plot(1:8, bss.best.bic, type="b",xlab="subset size", ylab="BIC", col="red2" )
```

## Forward-Stepwise dans R

- Le modèle vide et le modèle complet

```{r,eval=FALSE}
null <- lm(lpsa ~ 1, data=prostate.train)
full <- lm(lpsa ~ ., data=prostate.train)
```
- L'ensemble des modèles à parcourir 

```{r,eval=FALSE}
lower <- ~1
upper <- ~lcavol+lweight+age+lbph+svi+lcp+gleason+pgg45
scope <- list(lower=lower,upper=upper)
```

- Mettre en place une sélection stepwise forward, backward et both pour les critères AIC
et BIC


